【裁判字號】    89,訴,248
【裁判日期】    890802
【裁判案由】    過失致死
【裁判全文】
臺灣屏東地方法院刑事判決                          八十九年度訴字第二四八號
    公  訴  人  臺灣屏東地方法院檢察署檢察官
    被      告  丁○○
    被      告  乙○○
右列被告因過失致死案件，經檢察官聲請簡易判決處刑（八十九年度偵字第一七二三
號），本院潮州簡易庭認不宜以簡易判決處刑，應適用通常程序審判，本院判決如左
：
    主  文
丁○○、乙○○均無罪。
    理  由
一、公訴意旨略以：被告丁○○係世越企業股份有限公司（以下簡稱世越公司）承包
    台灣電力股份有限公司（以下簡稱台電公司）屏東縣東港鎮○○路南港線電桿遷
    移工程之現場負責人，被告乙○○係合億營造股份有限公司（以下簡稱合億公司
    ）承包屏東縣東港鎮○○○○○段道路拓寬工程之現場監工，均係從事業務之人
    ，於民國八十六、八十七年間施工屏東縣東港鎮○○路一之二十號前路段時，本
    應對尚未遷移之電桿予設置警告標誌，且於夜間亦應設置反光危險設施，詎能注
    意，竟疏未注意及此，適有徐翌晴於八十七年二月十三日下午八時許，駕駛車牌
    號碼ＴＫＬ∣一九七號輕機車，行經該路段時，不慎撞及路中未遷移之電桿，致
    人車倒地，經送醫後，終因頭部外傷，不治死亡，因認被告丁○○、乙○○涉犯
    刑法第二百七十六條第二項之罪嫌，
二、按犯罪事實應依證據認定之，無證據不得推定其犯罪事實；又不能證明被告犯罪
    者，應諭知無罪之判決，刑事訴訟法第一百五十四條、第三百零一條第一項分別
    定有明文。又認定不利於被告之事實，須依積極證據，苟積極證據不足為不利於
    被告事實之認定時，即應為有利於被告之認定，更不必有何有利之證據（最高法
    院三十年上字第八一六號判例參照）。另事實之認定，應憑證據，如未能發現相
    當證據，或證據不足以證明，自不得以推測或擬制之方法，以為裁判基礎（最高
    法院四十年台上字第八六號判例參照）。次按對於一定結果之發生，法律上有防
    止之義務，能防止而不防止者，與因積極行為發生結果者同，因自己行為致有發
    生一定結果之危險者，負防止其發生之義務，刑法第十五條定有明文。又按消極
    犯罪中之不純正不作為犯，須以行為人依法令或契約等法律行為或基於法律之精
    神觀察，負有積極之作為義務為前提，始能令負犯罪責任，此觀刑法第十五條規
    定自明。
三、按公訴人認被告丁○○、乙○○涉犯前揭罪嫌無非係以前揭犯罪事實，業據被告
    丁○○、乙○○於偵查中坦承不諱，核與台電公司屏東區工務股長甲○○、監驗
    員林朝燦、世越公司總經理沈英才及被害人之家屬李玉霞陳述之情節相符，並有
    道路交通事故調查報告表一紙附卷可稽，被害人徐翌晴確因本件車禍受傷死亡，
    亦經本署檢察官督同法醫人員相驗屬實，製有勘驗筆錄、驗斷書、相驗屍體證明
    書附卷可憑，又本件依當時情節，被告二人並非不能注意，詎竟疏於注意及此，
    以致被害人死亡，被告二人有過失，甚為明顯。且本件經送請台灣省高屏澎區車
    輛行車事故鑑定委員會結果，亦同此認定，有該委員會鑑定意見書一份存卷可參
    。故被害人之死亡，既因被告二人之過失行為所致，兩者顯有有相當因果關係為
    其主要論據。訊據被告丁○○、乙○○均堅決否認有何刑法第二百七十六條第二
    項之業務過失致死犯行，被告丁○○辯稱：伊當時所承包之工程停工中，須公路
    局會同台電公司辦理停工後伊方能施工，台電公司一直到事發前都沒有通知我們
    去復工。被告乙○○辯稱：事發時工地負責人是沈誌翰等語。
四、經查（一）證人即合憶營造公司屏東區業務負責人丙○○證稱：我們是八十六年
    開工，前面負責人是乙○○，後來八十六年七月時乙○○調到美濃工地，八十六
    年十月復工後是由沈誌翰負責監工。證人沈誌翰證稱：大約是八十六年十、十一
    月左右，由我負責那路段監工。參以被告乙○○於檢察官偵查中即稱：「（事故
    發生時你當時是否在現場負責）不是，那時我在別處工地，那是沈誌翰負責」
    （參八十七年度相字第一六五號卷第六十六頁），是公訴人認被告乙○○於偵查
    中坦承不諱尚屬無據。而該道路拓寬工程工地之現場負責人即非被告乙○○，自
    難令其就被害人徐翌晴之死亡負何罪責。（二）次查證人台電工務段股長甲○○
    固證稱：該路段是由東港服務段巡視，但因該路段施工中，而承包商依約要負責
    巡視等語。惟查證人即公路局第三區○○○○○道路拓寬負責人員蔡全義證稱：
    「（八十七年二月十三日）那時箱涵做好了如照片所示，新的電桿已設置，但是
    舊的電桿尚未遷移，庭呈照片是八十七年二月十一日左右拍攝，八十七年二月十
    三日整個工程已全完工，但是尚未驗收」，經核與證人台電東港服務所該路段事
    故巡視員張啟章證稱：「離事故最近一次是八十七年一月九日，資料中有提到，
    巡視的目的是巡視電線設備是否安全，是否妨害交通，是否需要維修」「（八十
    七年一月九日當時情形如何）那時舊電桿尚未鋪設柏油，並有一個排水函洞在那
    邊」等語，且有張啟章庭呈之配電線路巡視檢點改修明細表一紙，其確於八十七
    年一月九日有巡視之紀錄，足證人張啟章所言非虛，再依證人蔡全義所呈之八十
    七年二月十一日左右拍攝之照片觀之，該路段確係於當時為鋪設拓寬部分柏油之
    工程，是綜上足認該路段顯係甫拓寬完成後即發生本件事故。是該電線杆立於路
    中狀況之發生，既係因合憶公司拓寬工程所致，則就此對用路人危險狀況之發生
    ，自應由合憶公司之相關負責人負保證人地位，即須由其等對用路人因此危險之
    產生而致死傷結果之發生，負有防止之義務，苟因過失之不作為而實現不法構成
    要件者，自應由其負相當罪責，至台電公司或負責遷移電線桿之公司，雖對於該
    路旁之電線桿亦負有危險源監督義務，惟必以其怠於履行其防止實害發生之義務
    ，致生構成要件之該當結果，始得成立過失不純正不作為犯。（三）經查依被告
    丁○○所呈之配電工程交辦及流程記錄表及更改施工呈核單中上所載，該電桿遷
    移工程確於八十六年五月五日即報停工，迄於八十七年二月十七日十七日即事故
    發生後方由台電工務段通知世越公司復工，且更改施工呈核單中更改理由亦註明
    ：「本工程因現場水溝尚未完成，俟水溝完成後再通知前往施工」並於八十七年
    二月十七日註明「側溝已完成，可施工」，且均有台電公司相關人員之簽章，足
    證世越公司確係先停工後，於事故發生後始經由台電公司之通知而為復工，被告
    丁○○所辯台電一直到事發前都沒有通知我們去復工等語尚非無據，自難認其有
    何怠於履行其防止實害發生之過失犯行。另台灣省高屏澎區車輛行車事故鑑定委
    員會鑑定結果認「徐翌晴駕駛輕機車未注意車前狀況撞及電桿為肇事原因，電桿
    設置不當與徐機車肇事有因果關係」，未衡量施工單位對危險產生之防止義務等
    情，進而導致上開結論尚有未洽，不足為被告丁○○不利之認定，併此說明。
五、綜上所述，被告乙○○既非合憶公司上揭工地之負責人，被告丁○○亦難認其有
    何怠於履行其防止實害發生之過失犯行，此外復查無其他積極證據足認被告有何
    公訴人所指之犯行，揆諸前揭法條、判例及說明，自應為被告無罪之諭知。
六、另沈誌翰係合憶公司上揭工地之負責人，而合憶公司之相關負責人應負保證人地
    位，其對用路人因此危險之產生而致死傷結果之發生，負有防止之義務，其涉犯
    業務過失致死罪嫌自應另請檢察官偵辦，附此說明。
據上論斷，應依刑事訴訟法第三百零一條第一項，判決如主文。
中      華      民      國      八十九      年      八    月    二    日
                                      臺灣屏東地方法院刑事第一庭
                                          審判長  法  官 潘正屏
                                                  法  官 包梅真
                                                  法  官 郭書豪
右正本證明與原本無異。
對於本判決如有不服應於收受送達後十日內向本院提出上訴書狀上訴於台灣高等法院
高雄分院並按他造當事人之人數附具繕本。
                                                  書記官 潘豐益
中      華      民      國      八十九      年      八    月    二    日


司法院資訊處製作；財團法人民間司法改革基金會備份。
